【裁判字號】    99,消債更,10
【裁判日期】    990831
【裁判案由】    更生事件
【裁判全文】
臺灣雲林地方法院民事裁定            99年度消債更字第10號
債  務  人  甲○○○○○○
上列債務人因消費者債務清理事件聲請更生，本院裁定如下：
    主  文
債務人甲○○○○○○自中華民國九十九年八月三十一日中午十
二時起開始更生程序。
命司法事務官進行本件更生程序。
    理  由
一、按更生及清算事件專屬債務人住所地之地方法院管轄，消費
    者債務清理條例第5 條第1 項定有明文。又依一定之事實，
    足認以久住之意思，住於一定之區域者，即為設定其住所於
    該地，為民法第20條所明定，則我國民法關於住所之設定，
    兼採主觀主義及客觀主義之精神，必須主觀上有久住一定區
    域之意思，客觀上有住於一定區域之事實，該一定之區域始
    為住所，故住所並不以登記為要件。又戶籍法為戶籍登記之
    行政管理規定，戶籍地址乃係依戶籍法所為登記之事項，戶
    籍地址並非為認定住所之唯一標準（最高法院93年度台抗字
    第393 號裁定意旨參照）。查債務人於民國（下同）99年3
    月19日向本院提出消費者債務清理更生聲請狀，即在聲請人
    即債務人欄載明「住雲林縣麥寮鄉」。而債務人亦在雲林縣
    麥寮鄉租屋居住，有其提出之房屋租賃契約書在卷可稽。又
    債務人確實在雲林縣麥寮鄉內之「瑞塔科技有限公司」工作
    ，有其提出之在職證明書正本附卷可查。另據債務人表示截
    至目前為止已在雲林縣居住4 年多，未來仍有打算繼續居住
    在雲林縣，有本院99年4 月19日公務電話紀錄在卷可按，凡
    此種種，均足認債務人主觀上有久住雲林縣之意思，客觀上
    亦有居住雲林縣麥寮鄉之事實，則本件更生事件，本院自有
    管轄權，先予敘明。
二、本件聲請意旨略以：債務人積欠日盛國際商業銀行股份有限
    公司（下稱日盛銀行）等金融機構無擔保債務約共新臺幣（
    下同）1926,975元，於消費者債務清理條例施行前，曾依照
    銀行公會會員辦理無擔保債務協商機制，與最大債權金融機
    構日盛銀行成立協商，約定債務人自95年5 月份起，分80期
    ，利率百分之3.88，每月償還27,375元，此金額實已超過債
    務人當時每月27,000元薪資之收入，債務人省吃儉用並因母
    親及兄長不時資助，始得以按時繳款。惟債務人之母親身體
    健康逐年不如以往，尚要負擔自己每月醫療等費用，長期下
    來已無法再資助債務人，不得已才毀諾。而依債務人目前之
    每月薪資收入，扣除生活等必要支出，實已無力繼續履行前
    開協商條件，顯是因非可歸責於債務人之事由，致履行原協
    商條件有重大困難。又債務人名下並無恆產，且其無擔保或
    無優先權之債務總額未逾1200萬元，復未經法院裁定開始清
    算程序或宣告破產，爰逕向本院提出更生聲請等語。
三、按債務人與金融機構協商成立者，不得聲請更生或清算。但
    因不可歸責於己之事由，致履行顯有重大困難者，不在此限
    ；本條例施行前，債務人依金融主管機關協調成立之中華民
    國銀行公會會員，辦理消費金融案件無擔保債務協商機制與
    金融機構成立之協商，準用前項之規定；次按法院開始更生
    程序之裁定，應載明其年、月、日、時，並即時發生效力。
    又法院裁定開始更生或清算程序後，得命司法事務官進行更
    生或清算程序，必要時得選任律師、會計師或其他適當之自
    然人或法人一人為監督人或管理人，消費者債務清理條例第
    151 條第5 項、第6 項、第45條第1 項、第16條第1 項分別
    定有明文。
四、經查：債務人所主張之上開事實，業據其提出財產及收入狀
    況說明書、債權人清冊、戶籍謄本、房屋租賃契約、協議書
    影本、安泰人壽保險單、財團法人金融聯合徵信中心當事人
    查詢個人資料回覆書、財產歸屬資料清單、95年至97年度綜
    合所得稅各類所得資料清單、在職證明書、瑞塔科技有限公
    司所出具之99年度薪資明細單等為證。本院考量債務人既主
    張無法還款，即應合理控管其日常生活支出，而非為維持優
    渥之生活聲請更生。故本院認為債務人每月生活費用支出，
    應以行政院主計處所公布之99年度臺灣省每人每月最低生活
    費9829元為計算之標準較為合理。而依債務人毀諾當時即96
    年4 月之薪資所得為13,567元（以96年度所得總額平均計算
    得出），有債務人提出之96年度綜合所得稅各類所得資料清
    單在卷可稽；及依目前任職之瑞塔科技有限公司所出具之債
    務人於99年1 月至6 月薪資明細單，債務人每月實領金額分
    別為22,880元、25,545元、26,863元、23,886元、24,750元
    、26,974元，經扣除債務人個人每月最低生活支出9829元後
    之餘額，均不足以繳納協商應繳金額，堪認有不可歸責於債
    務人之事由，致履行原協商條件顯有重大困難。此外，本件
    又查無債務人有消費者債務清理條例第6 條第3 項、第8 條
    或第46條各款所定駁回更生之事由存在，則債務人聲請更生
    ，尚無不合，應予准許。爰裁定如主文第1 項所示。又本件
    債務人業經裁定開始更生程序，爰並裁定命司法事務官進行
    本件更生程序，如主文第2 項所示。
中    華    民    國    99    年    8     月    31    日
              民事第一庭    法      官  邱瑞裕
上為正本係照原本作成
本件不得抗告
中    華    民    國    99    年    8     月    31    日
                            書  記  官  陳文明

司法院資訊處製作；財團法人民間司法改革基金會備份。
